臺灣高雄地方法院刑事判決　　　　　　　95年度訴字第3560號
公　訴　人　臺灣高雄地方法院檢察署檢察官
被　　　告　乙○○
被　　　告　庚○○
上列被告因違反臺灣地區與大陸地區人民關係條例等案件，經檢
察官聲請以簡易判決處刑（95年度偵字第14175 號），本院認不
宜以簡易判決處刑，經適用通常訴訟程序後，茲判決如下：
    主  文
乙○○共同違反不得使大陸地區人民非法進入臺灣地區之規定，
處有期徒刑壹年貳月。緩刑參年。
庚○○共同違反不得僱用大陸地區人民在臺灣地區從事未經許可
之工作規定，處有期徒刑參月，如易科罰金，以銀元參佰元即新
臺幣玖佰元折算壹日。
    事  實
一、乙○○與綽號「蕭大哥」之壬○○（四十四年七月五日生，
    身份證字號：Ｚ000000000號，未經公訴人起訴），明知大陸
    地區人民進入臺灣地區，存有一定之限制，為規避法律規定
    ，竟思以『假結婚』之方式，使大陸地區男子己○以配偶身
    分順利進入臺灣地區，非法從事工作，竟共同基於使大陸地
    區人民非法進入臺灣地區之犯意聯絡；由乙○○與壬○○先
    於民國九十三年五月十四日，從高雄巿小港機場出境，前往
    大陸地區福建省福州巿，於同年五月十九日，由乙○○與無
    結婚真意之己○在該巿結婚並完成結婚登記，取得結婚證明
    書後，隨即於同年五月二十日向該福州巿公證處公證，取得
    該巿之二００四年五月二十日（二００四）榕公證內民字第
    三五五０號公證書，該二人隨即於同年五月二十一日返臺，
    並於同年六月十日，由乙○○出具委託書，委由壬○○持上
    開公證書，向財團法人海峽交流基金會（下稱海基會）驗證
    獲准，並於該日取得該海基會所核發之證明文書。旋於同年
    七月十四日，由乙○○與壬○○二人前往高雄縣警察局仁武
    分局仁武派出所，辦理「大陸地區人民進入臺灣地區保證書
    」，該派出所員警在實質審查下，於該保證書「對保或證明
    機關（構）簽註意見欄」內簽註「經查屬實」。該二人取得
    該保證書後，又於九十五年七月十九日，再持上開大陸地區
    人民進入臺灣地區保證書、結婚證明書、公證書及證明文書
    ，填具大陸地區人民進入台灣地區旅行證申請書等資料，向
    內政部警政署入出境管理局（下稱入出境管理局）申請辦理
    己○來台「團聚」，使該局承辦公務員不知有偽，於實質審
    查後，誤發己○「中華民國台灣地區旅行證」，准其入境台
    灣，乙○○與壬○○旋於九十三年十月十二再度由小港機場
    出境至大陸福建省福州巿，陪同己○以團聚名義，於同年十
    月二十日一起由高雄小港機場入境臺灣。己○入台後不久，
    隨即於同年十一月初，離開乙○○在高雄縣大社鄉○○路六
    十二巷六十八號租屋居住。
二、庚○○係水泥工，明知雇主不得僱用大陸地區人民從事未經
    許可之工作，且明知己○為大陸地區人民，以團聚名義來台
    未經許可在台工作，經己○之姊戊○（嫁來台灣之大陸人士
    ）之介紹後，竟與戊○共同基於上開犯意之聯絡，自九十四
    年一月二日起至九十四年九月三十日止，僱用己○從事大樓
    雜工之工作，嗣於九十五年三月二十四日十時三十分許，經
    人向高雄巿鼓山分局龍華派出所檢舉，在上開住宅外，為警
    查獲己○非法在台打工犯行，並循線查知庚○○違法僱用大
    陸人士己○在台灣地區未經許可工作之犯行，及查悉乙○○
    上開犯行。
三、案經高雄巿政府警察局鼓山分局報請臺灣高雄地方法院檢察
    署檢察官偵查起訴。
    理  由
甲、證據能力部分：
一、按被告以外之人於審判外之陳述，雖不符前四條之規定，而
    經當事人於審判程序同意作為證據，法院審酌該言詞陳述或
    書面陳述作成時之情況，認為適當者，亦得為證據。當事人
    、代理人或辯護人於法院調查證據時，知有第一百五十九條
    第一項不得為證據之情形，而未於言詞辯論終結前聲明異議
    ，視為有前項之同意刑事訴訟法第一百五十九條之五定有明
    文。
二、查本件被告犯罪事實之證據方法，詳如１、本院卷附之入出
    境管理局95年10月18日函2份（乙○○、己○入出國日期證
    明書）、95年10月13日函（己○旅行證申請書、保證書）。
    ２、本院卷附海基會95年10月23日函及附件（公證書驗證資
    料等）。３、本院卷附95年11月13日高雄國際機場入出境旅
    客服務站函。４、本院卷附95年11月22日高雄縣政府警察局
    仁武分局函。５、高雄縣政府警察局仁武分局查對交辦單。
    ６、本院卷附入出境管理局旅客證件留存收據。７、本院卷
    附內政部警政署入出境管理局95年12 月13日函（乙○○入
    出國日期證明書）。８、己○入境登記表、中國居民身分證
    及護照。９、入出境管理局182541號旅客證件留存收據。
    １０、旗山分局戶口查察通報單。１１、車號ＶＰ─6308號
    自小客車車籍查詢認可資料。１２、入出境管理局95年8月
    21日函。１３、高雄縣旗山鎮戶政事務所95年8月22日函、
    高雄縣仁武鄉戶政事務所95年9月1日函、高雄縣旗山鎮戶政
    事務所95年9月13日函。１４、被告己○之供證等，被告二
    人均同意列入證據方法（見本院訴字卷第五四、五五、五六
    、一二四至一二八頁），是本院審酌該言詞陳述或書面陳述
    作成時之情況，認為適當，自得採為證據能力，先行明。
二、又證人甲○○、丙○○、戊○、警員辛○○於本院作證時，
    既依法具結而為詰問作證，並經被告二人當庭對質，則彼等
    供證，自有證據能力，自不待言。
乙、實體部分：
壹、有關被告乙○○部分：
（一）上開犯罪事實一部分，業據被告乙○○於偵查及本院準備
      程序、審理時承坦不諱，此由其於偵查中供述：伊明知與
      大陸人士己○無結婚之意思，仍與他於九十三年間辦理結
      婚手續，並讓他在九十三年十月二十日入境，是蕭大哥透
      過朋友跟伊說，若伊與大陸人士辦理結婚手續，可以給伊
      八萬元，伊就答應了，己○入境手續是蕭大哥帶伊去辦的
      等語（見偵卷第十八頁）。於本院時亦供述稱：壬○○就
      是蕭大哥，是他在九十三年五月十四日帶伊去大陸，並在
      九十三年五月十九日在大陸福州與己○辦理假結婚，隨後
      即與蕭大哥於九十三年五月二十一日一起返台，在大陸期
      間伊我是與蕭大哥住在「大姐」福州的家。返台後是蕭大
      哥與伊於九十三年七月十四日一起去仁武派出所辦理申請
      保證書的，且在之前九十三年六月十日由蕭大哥代理伊向
      海基會申請後，由該基金會核發證明文書，至於己○旅行
      證亦是伊與蕭大哥於九十三年七月十九日拿結婚證書、海
      基會文件、保證書及委託書去向入出境管理局寫申請書申
      請的等語（見本院訴字卷第五七頁）。及於本院時以證人
      身份具結供證稱：伊是與己○假結婚，由伊與蕭大哥於九
      十三年十月二十日共同去大陸把他從大陸帶回台灣的，是
      從小港機場入境，己○與伊從大陸回來就分開了，伊回臺
      灣之後，只有一、二次有與己○聯絡，及見過一、二次面
      ，伊於九十三年七月十四日去仁武派出所申請保證書，大
      陸之「大姐」伊不確定是否知道伊是假結婚，但證人壬○○一定知道等語可按（見本院訴字卷第九三、九四、一二
      四頁）。
（二）證人己○於警詢中則供證稱：伊於九十五年三月二十四日
      十時三十分許，在高雄縣大社鄉○○路六十二巷六十八號
      前，因行跡可疑及言語大陸口音而被警攔查，盤查後查出
      伊大陸來台逾期在台停留，伊於九十三年十月二十日從小
      港機場入境，應於九十三年十一月二十日出境，伊以「團
      聚」名稱入境，入境後住老婆乙○○家，嗣伊離家在外租
      屋，居住在高雄縣大社鄉○○路六十二巷六十八號，伊與
      乙○○是於九十三年五月十九日結婚，我們不是真結婚，
      伊假結婚申請來台是為了要工作賺錢，伊於九十三年十一
      月初左右，就離開乙○○居住在上開地址，伊在台有一個
      嫁來台灣的姊姊戊○，來台沒有人接濟伊，經濟來源是伊
      工作賺來的等語可稽（見警卷第六、七頁）
（三）上開事實，並有出境管理局95年10月18日函檢附有關被告
      乙○○、己○入出國日期證明書、95年10月13日函檢附被
      告己○旅行證申請書、保證書、海基會95年10月23日函檢
      附委託書、證明文書、福州巿二００四年五月二十日（二
      ００四）榕公證內民字第三五五０號公證書、結婚證明書
      、海基會文書驗證申請書及辦案進行表等驗證資料、95年
      11月13日高雄國際機場入出境旅客服務站函檢附被告乙○○入出境資料、入出境管理局旅客證件留存收據、內政部
      警政署入出境管理局95年12月13日函被告乙○○入出國日
      期證明書、被告己○入境登記表、中國居民身分證及護照
      、入出境管理局182541號旅客證件留存收據、入出境管理
      局95年8 月21日函檢己○入出境資料、旅行證申請書、保
      證書、結婚證明書等證物足憑（見警卷第十至十二頁、十
      六頁、本院簡字卷第十四至十九頁、本院訴字卷第十九至
      二十三頁、二六至三一頁、一０八至一０九頁）。綜上所
      述，被告乙○○上開犯罪行為，事證已甚明確，犯行堪予
      認定。
（四）按台灣地區人民與大陸地區人民結婚之方式及其他要件，
      依行為地之規定，臺灣地區與大陸地區人民關係條例第五
      十二條第一項定有明文。又中華人民共和國民法通則第二
       條規定：中華人民共和國民法調整平等主體的公民之間
      、法人之間、公民和法人之間的財產關係和人身關係；第
      五十八條第一項第四款規定：惡意串通，損害國家、集體
      或第三人利益之行為無效。查被告乙○○係在台灣設有戶
      籍之台灣人民，而己○則係在中國設籍之中國人民，有結
      婚登記證在卷為憑，被告乙○○與己○在中國結婚，依法
      其結婚之要件須依行為地即中國法律定之。又被告乙○○
      與己○雖曾於中國福建省福州巿結婚，但被告乙○○與己○既無結婚之真意，其結婚目的在於使己○來台非法工作
      ，是該二結婚之行為，係違背善良風俗而有損中國與第三
      人利益之行為，揆諸上開中國法律規定，被告乙○○與己○結婚應屬無效。另就被告乙○○與己○並無結婚之真意
      而言，依照我國民法之規定，亦應認此婚姻為無效。
（五）又臺灣地區與大陸地區人民關係條例十五條第一款規定，
      不得使大陸地區人民非法進入台灣地區，被告乙○○以假
      結婚方式，讓大陸地區男子己○得以團聚名義入境臺灣，
      入境方式及手續形式上雖均合法，惟實質上形同以非法手
      段使大陸地區人民進入台灣。是被告核乙○○所為，係違
      反臺灣地區與大陸地區人民關係條例第十五條第一款規定
      ，應依前同條例第七十九條第一項之規定處斷。
（六）被告乙○○與綽號「蕭大哥」之壬○○成年男子間，就前
      開違反臺灣地區與大陸地區人民關係條例犯行（大陸地區
      人民己○係犯罪構成要件要素，其入境臺灣應不成立共犯
      ，詳如後敘），有犯意聯絡及行為分擔，皆為共同正犯。
（七）復按共犯在學理上，有「任意共犯」與「必要共犯」之分
      ，前者指一般原得由一人單獨完成犯罪而由二人以上共同
      實施之情形，當然有刑法總則共犯規定之適用；後者係指
      須有二人以上之參與實施始能成立之犯罪而言；而臺灣地
      區與大陸地區人民關係條例第十五條第一款係規定：「左
      列行為不得為之：一、使大陸地區人民非法進入臺灣地區
      。」則被告乙○○、己○二人如前所述，係以假結婚之方
      式非法進入臺灣地區，然己○究係自己非法進入臺灣地區
      ，即難認此與「使大陸地區人民非法進入臺灣地區」之犯
      罪構成要件相當，且其係為自己而為前開犯罪行為，則被
      告乙○○與大陸人士己○係居於彼此相互對立之對向關係
      ，行為縱有合致，然因彼此行為目的相歧，彼此間無所謂
      犯意之聯絡與行為之分擔可言，是上開有關違反臺灣地區
      與大陸地區人民關係條例第七十九條第一項之犯行，僅被
      告乙○○與綽號「蕭大哥」之壬○○成年男子間，彼此有
      犯意之聯絡與行為之分擔，為共同正犯。公訴人認己○亦
      有上開犯行，尚有誤會，併此敘明。
（八）爰審酌被告乙○○利用假結婚之方式，使大陸地區人民即
      己○非法入境臺灣，業影響國家對於管理大陸人士來臺事
      務之正確性，對社會造成隱藏潛在之危險，並參以被告乙○○後坦承犯行，及智識程度、犯後態度等一切情狀，分
      別量處如主文所示之刑。
（九）又被告乙○○未曾故意犯罪而受有期徒刑以上刑之宣告，
      有臺灣高等法院被告全國前案記錄表在卷可憑，其經此偵
      、審教訓後，應知所警惕，信無再犯之虞。再刑罰固屬國
      家對於犯罪之人，以剝奪法益之手段，所加之公法之制裁
      ，惟其積極目的，則在預防犯人之再犯，故對於初犯，惡
      性未深，天良未泯者，若因偶然觸法，即置諸刑獄自非刑
      罰之目的；是本院斟酌再三，認所宣告之刑以暫不執行為
      適當，併宣告緩刑三年，以啟自新。又被告乙○○行為後
      ，刑法第七十四條有關緩刑之規定，固亦經修正，然對被
      告為緩刑宣告，係法院對於被告論罪科刑後，針對被告是
      否適予給予緩刑，是對於被告宣告緩刑，自應逕行適用裁
      判決時之法律，即修正後之刑法第七十四條第一款之規定
      （最高法院九十五年第八次刑事庭會議決議參照），併此
      敘明。
（十）聲請簡易判決處刑意旨另以：被告乙○○與知情之綽號蕭
      大哥」之壬○○成年男子二人，推由乙○○持海基會驗證
      之結婚公證書、己○身分證影本、保證書、乙○○戶籍謄
      本至入出境管理局己○來台團聚，致使該局人員不知有偽
      ，而於上開旅行證申請書公文書上記載不實之事項，發給
      己○旅行證，使己○得以於九十三年十月二十日非法入境
      台灣地區，足以生損害於入出境管局對於大陸地區人民入
      境台灣地區管理之正確性，因認被告乙○○此部分，亦涉
      犯刑法第二百十六條、第二百十四條之行使使公務員登載
      不實公文書罪嫌等語。惟按刑法第二百十四條所謂使公務
      員登載不實事項於公文書罪，須一經他人之聲明或申報，
      公務員即有登載之義務，並依其所為之聲明或申報予以登
      載，而屬不實之事項者，始足構成，若其所為聲明或申報
      ，公務員尚須為實質之審查，以判斷其真實與否，始得為
      一定之記載者，即非本罪所稱之使公務員登載不實（最高
      法院著有七十三年度台上字第一七一０號判例意旨參照）
      。再者，大陸地區人民，須經主管機關許可始得進入臺灣
      地區，臺灣地區與大陸地區人民關係條例第十條第一項定
      有明文；而主管機關內政部亦訂定「大陸地區人民進入台
      灣地區許可辦法」以資規範，依該辦法第十五條之規定，
      欲申聲進入台灣地區者，須備齊一定之文書證件；且依該
      辦法第十九條第一項第七款之規定，有事實足認係通謀而
      為虛偽結婚者，得不予許可大陸地區人民進入台灣地區之
      申請；又依辦法第二十三條之規定，對於申請人所檢附大
      陸地區製作之文書，應經特定之團體查證、驗證，顯見境
      管局對該類申請案件具有實質審查權限，非僅作形式上之
      審查，一經申請人提出申請文件即予准許。本件被告乙○○以不實之結婚事由，自境管局申請己○進入台灣地區，
      使承辦公務員於所掌管之旅行證申請書公文書上審核，准
      許己○進入台灣地區，並發給中華民國台灣地區旅證，然
      如前所述，大陸地區人民申請進入台灣地區，其申請入境
      之事由是否屬實，主管機關應為實質審查，以判斷其真實
      與否，並非一經聲明，即有登載之義務。是被告乙○○以
      不實之事由，申請大陸地區人民入境臺灣地區，既須經主
      管機關為實質之審查以為准駁之決定，縱主管機關疏於審
      查，致使己○朦混通過，准許入境，然揆之上開判例意旨
      ，亦難認被告乙○○此部分所為，已合於刑法第二百十四
      條使公務員登載不實罪之要件，是被告乙○○此部分尚不
      成立刑法第二百十六條、第二百十四條之行使使公務員登
      載不實犯行。惟因公訴人認此部分，與前開論罪有牽連犯
      之裁判上一罪關係，爰不另為無罪之諭知。
（十一）至被告乙○○至住所轄下仁武派出所，辦理「大陸地區人
      民進入臺灣地區保證書」，該派出所員警在審查後，在該
      保證書「對保或證明機關（構）簽註意見欄」內簽註「經
      查屬實」；被告乙○○取得該保證書及其結婚公證書等文
      件，向入出境申請己○來台團聚而行使之部分。按「大陸
      地區人士進入臺灣地區許可辦法」第十七、十八條，均有
      對保手續之程序事項、保證責任內容、更換保證人或不予
      許可（廢止許可）等規定；且查警員係在該簽註意見欄第
      一項記載「經查保證人己○確實設籍並居住本轄，有能力
      履行保證責任」、第二項記載「經詢保證人己○稱：渠與
      被保人乙○○係夫妻關係，願意完全負起保證人責任」等
      文字審查後，始簽註「經查屬實」等語，有該保證書附卷
      可按（見本院訴字卷第二三頁）；是上開保證書，既員警
      實質審查後簽註「經查屬實」於意見欄，並非指一經被告
      乙○○申請，即認定保證人與被保人間確實有夫妻關係；
      足見警察機關對於「大陸地區人民進入臺灣地區保證書」
      之簽註意見欄，並非一經申請人提出申請文件即予准許，
      而應有實質查權限甚明（台灣高等法院九十四年度上易字
      第七二一號判決意旨參照）；是被告乙○○辦理「大陸地
      區人民進入臺灣地區保證書」，經該派出所員警實質審查
      後，於該保證書之「簽註意見欄」予以簽註，嗣被告乙○○再持該保證書予以行使，亦無刑法第二百十六條、第二
      百十四條之行使使公務員登載不實罪行，併此敘明。
貳、有關被告庚○○部分：
（一）訊據被告庚○○固坦承知悉己○係大陸人士，惟矢口否認
      有僱傭大陸人士己○在台工作之事實，辯稱：伊是在菜巿
      場因為他姊姊而認識他，己○常找伊介紹工作，但伊都沒
      有介紹，又己○曾找伊去唱歌，伊身上沒有錢，向己○借
　    了一千元，事後伊有還給他，為何他說伊僱傭他工作，伊
      也不知道；又伊與伊太太去戊○家，是去問上開一千元的
      事云云。
（二）上開犯罪事實二部分，業據證人己○於警詢中供證：伊自
      九十四年一月初有找到在高雄縣仁武鄉○○路五十三號十
      六號，從事大樓雜工的工作，伊工作地點只有在上開地點
      ，然後外出到高雄縣及屏東縣巿的新蓋大樓工作，但詳細
      地點伊不清楚，伊知道雇主名字是庚○○，伊於九十四年
      一月二日開始工作，工作至九十四年九月三十日，每日自
      上午八時至十七時，每天薪資新台幣一千六百元，有工作
      才有薪資，伊是從現住地先至高雄縣仁武鄉○○路五十三
      巷十六號，然後由雇主庚○○駕駛V8-6308號（福特綠色
      ）自小客車，再載伊到新蓋大樓的地方工作等語（見警卷
      第六、七頁）；偵查中則具結證稱：伊是受庚○○雇用打
      工，他知道伊是大陸人士，伊亦跟他說伊是大陸人士，伊
      工作是日薪一千六百元等語（見偵卷第七頁）。
（三）證人即查獲己○之警員辛○○於本院審理時具結詰問供證
      稱：當天晚上十點多左右，在高雄縣大社那裡，己○他一
      個人從巷子騎機車沒有戴安全帽要出來，我們接獲線報有
      大陸人士在那附近，因為只有形容長相、髮型，我們不知
      道是何人，我們看到他時就把他攔下來，我們問話聽他口
      音不像是臺灣人，請他提示證件，他說他是從大陸結婚過
      來，問他住哪裡，他說住在出租的房子只有一間房間，問
      他有無工作證，為何沒有跟老婆住一起，他就說他來臺灣
      沒有多久就搬出來找姐姐，姐姐幫他介紹工作，之後他就
      帶我們去他工作的地方，他說老闆都會用壹台車載他，並
      說明車牌號碼，我們調閱車主資料讓己○指認。當時他不
      知道工作地點，但他知道怎麼走到去找老闆地點，老闆再
      開車戴他們去工作，他帶我們去那地點，當時老闆使用的
      車剛好在那邊，己○就指認說老闆就是開這部車載他出工
      作。當時我們問己○結婚的事情時，他有說他太太是乙○○，並承認是假結婚來這邊工作，然後就帶我們去看等老
      闆的地點，剛好那部車也在那邊，我們調閱車牌（VP-630
      8） 資料就是被告庚○○，我們就調出他的口卡，己○指
      證就是他，他過來後就去找他姐姐幫他介紹工作等語（見
      本院訴字卷第一一八至一二０頁）。核與證人己○上開之
      供證大致相合，是被告庚○○有僱用己○在台非法打工之
      情，已屬明顯。
（四）被告庚○○對於因己○之姊戊○關係，而認識大陸人士己○，業據被告於本院所自承（見本院簡字卷第第五五頁）
      ，而戊○是己○之姊，係嫁來台灣之大陸人士，亦為證人
      己○於警詢供證在卷（見警卷第七頁）；再參諸證人戊○
      於本院審理時亦有具結詰問供證稱：被告庚○○有一天根
      據己○給他的住址找到隔壁才找到伊家，是與己○發生工
      作上的爭執才找到伊家等語（見本院訴字第一二三頁）。
      是被告庚○○果係未僱用大陸人士己○，焉有與己○因「
      工作」之關係，找到己○之姊戊○家中爭執之理。
（五）再己○與被告乙○○假結婚來台之目的，就是要在台非法
      打工，然其對台灣之環境並不熟悉，倘非經人介紹，實不
      可能如願以償在台打工賺錢，而己○在台之親人只有其姊
      戊○，再參之被告庚○○於警詢及本院亦有供述：係因戊○介紹始認識己○等情（見警卷第二頁、本院簡字卷第五
      五頁），足見證人即警員辛○○於本院證述：己○過來台
      灣後就去找他姐姐幫他介紹工作等語，應屬實在。證人戊○於本院時雖證述：沒有幫弟己○介紹工作云云，此部分
      應係規避自己之刑責所為之供述，尚非可採。
（六）至被告庚○○雖於本院審理時舉證人甲○○、丙○○二人
      欲證明並未僱用大陸人士己○之事實，然查證人甲○○於
      本院時僅供證稱：伊與庚○○認識幾年了。我們都是做工
      的。有時候他有工作會找伊，伊有工作也會找他。伊沒有
      看過己○，伊工作並非每次都是被告庚○○在一起，伊亦
      有伊的工作，僅偶爾與被告庚○○一起工作等語（見本院
      訴字卷第九六、九七頁）。證人丙○○於本院審理時則供
      證稱：伊與被告庚○○是朋友，他會向伊叫工，因為平時
      伊有承包一些工程，我有粗工的工人，他有時候會叫伊的
      工人去幫他做事，但是他一年跟伊叫沒幾次，平均一個月
      僅自伊叫一、二天而己，伊沒見過警卷己○照片之人等語
      （見本院訴字卷第九七、九八頁）。是雖證人甲○○、丙○○二人均未見過己○之人，但上開證人甲○○僅係偶爾
      與被告庚○○在一起工作，另證人丙○○則僅係被告庚○○向其叫工人之工頭，是該二人未見己○者，並不足證明
      被告庚○○未僱用己○在台非打工之事實，上開二位證人
      之證言，並不足有利於被告之認定。
（七）此外，並有車主被告庚○○V8-6308 號（福特綠色）自小
      客車之車籍查詢認可資料可為佐證（見警卷第二二頁）。
      綜上所述，被告庚○○之上開辯解，顯係卸責之詞，不足
      採信，其有非法僱用大陸人士在台工作之事證已甚明確，
      犯行亦堪以認定。
（八）核被告庚○○所為，係違反臺灣地區與大陸區人民關係條
      例第十五條第四款之犯行，應依同條例第八十三條第一項
      之規定處斷。其與戊○有犯意聯絡，行為分擔，均為共同
      正犯。按被告庚○○之行為，本質上具有反覆、延續實行
      之之性質，即立法時已予特別歸類，定為犯罪構成要件之
      行為要素，則行為人基於概括之犯意，在密切接近之一定
      時、地持續實行之複次行為，倘依社會通念，於客觀上認
      為符合一個反覆、延續性之行為觀念者，於刑法評價上，
      即應僅成立一罪；學理上所稱「集合犯」。是被告庚○○
      犯行應係包括之一罪，亦併此敘明。
（九）爰審酌政府制定臺灣地區與大陸地區人民關係條例之目的
      ，除為了保護臺灣地區人民就業，以持續增進社會及經濟
      發展外，亦係基於考量兩岸政府或人民交流現狀，避免彼
      岸人民在臺非法就業，有損國家安全利益，被告庚○○卻
      未予遵守，對於我國社會及經濟之發展，自有不良影響，
      且事後未能坦承犯行，飾詞卸責，惟念其僱用己○時間非
      長，犯罪所生之危害尚輕等一切情狀，酌情量處如主文所
      示之刑，並諭知易科罰金之折算標準，以資懲儆。
（十）又刑法第四十一條第一項前段規定：「犯最重本刑為五年
      以下有期徒刑以下之刑之罪，而受六個月以下有期徒刑或
      拘役之宣告，因身體、教育、職業、家庭之關係或其他正
      當事由，執行顯有困難者，得以一元以上三元以下折算一
      日，易科罰金」。是被告庚○○行為時之易科罰金折算標
      準，修正前罰金罰鍰提高標準條例第二條前段（現已刪除
      ）規定，就其原定數額提高為一百倍折算一日，則本件被
      告庚○○行為時之易科罰金折算標準，應以銀元三百元折
      算一日，經折算為新臺幣後，應以新臺幣九百元折算為一
      日。惟被告庚○○行為後，刑法第四十一條規定第一項前
      段，經總統於九十四年二月二日華總一義字第０９４００
      ０１４９０１號修正公布，並於九十五年七月一日施行，
      則規定：「犯最重本刑為五年以下有期徒刑以下之刑之罪
      ，而受六個月以下有期徒刑或拘役之宣告者，得以新臺幣
      一千元、二千元或三千元折算一日，易科罰金」。比較修
      正前後之易科罰金折算標準，以九十五年七月一日修正公
      布施行前之規定，較有利於被告庚○○，則應依刑法第二
      條第一項前段，適用行為時即修正前刑法第四十一條第一
      項前段規定，定其折算標準。
參、另修正後刑法第三十三條第四款僅將拘役之計算單位由月更
    正為日，內容完全相同，無涉刑度加重或減輕，並無法律變
    更之情形，應適用現行法規。惟修正前刑法第三十三條第五
    款規定，罰金：一元以上，修正後則提高為，罰金：新臺幣
    一千元以上，以百元計算之，致刑度有加重之情形，應依新
    刑法第二條第一項前段之規定，適用行為時法。（最高法院
    九十五年第八次刑事庭決議參照）
肆、又此次刑法第十一條之規定，固亦有修正，但僅係將原條文
    第十一條之內容：「本法總則於其他法令有刑罰之規定者，
    亦適用之。但其他法令有特別規定者，不在此限」，予以修
    正增加為「本法總則於其他法律有刑罰或保安處分之規定者
    ，亦適用之。但其他法律有特別規定者，不在此限」而已，
    僅係文字之修正，對上開被告乙○○、庚○○二人並無所謂
    有利或不利之問題，自無依修正後刑法第二條第一項前段之
    規定，比較新舊法之必要。又被告乙○○、庚○○行為後，
    刑法第二十八條有關共同正犯之條文，僅係文字之修正，即
    將原文字「實施」，改為「實行」，其餘則無變動，對被告
    二人而言，亦無有利與不利之問題；換言之，即無新、舊法
    比較之適用，逕行適用依裁判時之法律。
伍、同案被告己○，業於九十五年六月七日出境返回大陸，此有
    中華民國台灣地區（補出）境申請書、己○入出國日期證明
    書、高雄縣政府警察局仁武分局九十五年十一月二十二日高
    縣仁警偵字第0950019509號等可證，俟其到案後另結，亦此
    敘明。
據上論斷，依刑事訴訟法第452 條、第299 條第1 項前段、臺灣
地區與大陸地區人民關係條例第15條第1 、4 款、第79條第1 項
、第83條第1 項，刑法第2 條第1 項前段、第11條前段、第28條
、第74條第1 款、修正前第41條第1 項前段、廢止前罰金罰鍰提
高標準條例第2 條，現行法規所定貨幣單位折算新臺幣條例第2
條，判決處刑如主文。
本案經檢察官丁○○到庭執行職務。
中　　華　　民　　國　　96　　年  　1　　月  　10 　　日
                  刑事第三庭   審判長 法　官  田平安
                                      法　官　錢衍蓁
                                      法　官　郭瓊徽
以上正本證明與原本無異。
如不服本判決，應於收受送達後10日內向本院提出上訴書狀。
中　　華　　民　　國　　96　　年  　1　　月  　10 　　日
　　　　　　　　　　　　　　　　　　  書記官。莊正岳
附錄本案論罪科刑法條：
臺灣地區與大陸地區人民關係條例第15條
左列行為不得為之：
一  使大陸地區人民非法進入臺灣地區。
二  招攬臺灣地區人民未經許可使之進入地區。
三  使大陸地區人民在臺灣地區從事未經許可或與許可的目的不
    符之活動。
四  僱用或留用大陸地區人民在臺灣地區從事未經許可或與許可
    範圍不符之工作。
五  居間介紹他人為前款之行為。
臺灣地區與大陸地區人民關係條例第79條第1項
違反第15條第1 款規定者，處1 年以上7 年以下有期徒刑，得併
科新台幣100萬元以下罰金。
臺灣地區與大陸地區人民關係條例第83條
（罰則）
違反第 15 條第 4 款或第 5 款規定者，處 2 年以下有期徒刑、
拘役或科或併科新臺幣 30 萬元以下罰金。
意圖營利而違反第 15 條第 5 款規定者，處 3 年以下有期徒刑
、拘役或科或併科新臺幣 60 萬元以下罰金。
法人之代表人、法人或自然人之代理人、受僱人或其他從業人員
，因執行業務犯前二項之罪者，除處罰行為人外，對該法人或自
然人並科以前二項所定之罰金。但法人之代表人或自然人對於違
反之發生，已盡力為防止行為者，不在此限。
